【裁判字號】    95,交聲,297
【裁判日期】    950731
【裁判案由】    違反道路交通管理處罰條例聲明異議
【裁判全文】
臺灣桃園地方法院交通事件裁定         95年度交聲字第297號
原處分機關  交通部公路總局新竹區監理所中壢監理站
異  議  人
即受處分人  萬鈺通運股份有限公司
                    60號
法  表  人  甲○○  48歲民.
代  理  人  黃招斌
上列異議人因違反道路交通管理處罰條例案件，不服交通部公路
總局新竹區監理所中壢監理站中華民國95年6月2日壢監裁字第裁
53-Z00000000號違反道路交通管理事件裁決書所為之處分（原舉
發案號：內政部警政署國道公路警察局95年5月23日公警局交字
第Z00000000號），聲明異議，本院裁定如下：
    主  文
原處分撤銷。
萬鈺通運股份有限公司汽車所有人汽車使用他車牌照行駛，處罰
鍰新台幣伍仟元，並牌照吊銷。
    理  由
一、異議意旨略以：異議人即受處分人萬鈺通運股份有限公司所
    有之車牌號碼796-HE號營業曳引車，於民國95年5 月23日下
    午3 時14分許，經駕駛人駕車行經國道1 號公路北向9.4 公
    里處，為警攔檢後遭警舉發違規，並經原處分機關裁決應處
    罰鍰新台幣（下同）10,000元，然本案未曾逾期申訴，何以
    原處分機關竟裁處罰鍰10,000元，是以，原處分機關所為裁
    決，顯有錯誤，為此請准予撤銷原處分云云。
二、原處分意旨略以：異議人所有之上開車牌號碼796-HE號營業
    曳引車，於上揭時地為警攔檢查獲該車使用他車拖車號牌（
    59-KF 號）行駛公路，經警於95年5 月23日以公警局交字第
    Z00000000 號舉發違反道路交通管理事件通知單對駕駛人舉
    發。嗣經原處分機關於95年6 月2 日，依修正施行前道路交
    通管理處罰條例第十二條第一項第五款、第二項規定，以壢
    監裁字第裁53-Z00000000號裁決書，對受處分人裁處罰鍰10
    ,000元，並牌照吊銷等語。
三、按行為後法律或自治條例有變更者，適用行政機關最初裁處
    時之法律或自治條例。但裁處前之法律或自治條例有利於受
    處罰者，適用最有利於受處罰者之規定，此行政罰法第五條
    定有明文，亦即於行為人行為後，行政罰之法律或自治條例
    有變更者，係採從新從輕原則，合先敘明。次按道路交通管
    理處罰條例第十二條第一項第五款、第二項就汽車使用他車
    牌照行駛之違規行為，處汽車所有人3,600 元以上，10,800
    元以下罰鍰，並禁止其行駛，牌照吊銷之處罰規定，於94年
    12月28日修正前、後之規定並無不同；又依同條例第九條第
    一項所定：「道路交通管理處罰條例所定罰鍰之處罰，行為
    人接獲違反道路交通管理事件通知單後，於十五日內得不經
    裁決，逕依第九十二條第三項之罰鍰基準規定，向指定之處
    所繳納結案；不服舉發事實者，應於十五日內，向處罰機關
    陳述意見；其不依通知所定期限前往指定處所聽候裁決，且
    未依規定期限繳納罰鍰結案或向處罰機關陳述意見者，處罰
    機關得逕行裁決之」規定，於94年12月28日該次修正前、後
    亦無任何變更。惟原處分機關於處理違反道路交通管理事件
    之程序及統一裁罰基準之際，所遵循之「違反道路交通管理
    事件統一裁罰基準及處理細則，於本件異議人行為時尚屬有
    效之違反道路交通管理事件統一裁罰基準表，就營業汽車使
    用他車牌照行駛，有違反修正施行前道路交通管理處罰條例
    第十二條第一項第五款、第二項所定之違規行為，異議人於
    期限內繳納或到案聽候裁決者，定其統一裁罰基準為「處罰
    鍰5,000 元並禁止其行駛，牌照吊銷」；嗣經主管機關交通
    部於95年6 月30日修正，經交通部以交路字第0950085037號
    令及內政部以台內警字第0950870864號令會銜修正發布全文
    81條，並自九十五年七月一日施行後，該細則第二條所定「
    違反道路交通管理事件統一裁罰基準表」亦同有修正，不分
    營業汽車、機器腳踏車或自用汽車，而一律規定「汽車使用
    他車牌照行駛」，有違反修正施行後道路交通管理處罰條例
    第十二條第一項第五款、第二項所定之違規行為，異議人於
    期限內繳納或到案聽候裁決者，定其統一裁罰基準為「處罰
    鍰5,400 元並禁止其行駛，牌照吊銷」，此一規定對於異議
    人而言，自較為不利。是以，依上開新舊法比較之結果，修
    正施行後道路交通管理處罰條例第九條、第十二條第一項第
    五款、第二項規定及95年6 月30日交通部交路字第09500850
    38號、內政部臺內警字第0950870865號令修正發布之違反道
    路交通管理事件統一裁罰基準表就「使用他車牌照行駛者」
    之規定，對異議人而言並無更有利之情形，故依前開說明，
    就異議人本件違規行為，應依修正施行前道路交通管理處罰
    條例第十二條第一項第五款、第二項規定裁處，並依修正施
    行前道路交通管理處罰條例第九條第一項規定，依修正施行
    前「違反道路交通管理事件統一裁罰基準表」所載定其裁罰
    基準，至為灼然。
四、經查：
  (一)本件異議人所有之車牌號碼796-HE號營業曳引車，於上揭時
    地為警攔檢查獲該車使用他車號牌（59-KF 號）行駛公路之
    違規行為，經警於95年5 月23日以公警局交字第Z000 00000
    號舉發違反道路交通管理事件通知單對駕駛人舉發。嗣經原
    處分機關於95年6 月2 日，依修正施行前道路交通管理處罰
    條例第十二條第一項第五款、第二項規定，以壢監裁字第裁
    53-Z00000000號裁決書，對受處分人裁處罰鍰10,000元，並
    牌照吊銷之處分在案，此有上開舉發違反道路交通管理事件
    通知單、裁決書各1 紙附卷可稽，本件聲明異議意旨對此亦
    未爭執，僅爭執原處分機關逕裁處罰鍰10,000元，裁決顯有
    錯誤等語。是以，異議人所有之車牌號碼796-HE號營業曳引
    車，於上揭時地確有「使用他車牌照行駛」之違規行為，事
    證明確，足堪認定。
  (二)惟因異議人於95年6 月2 日到案聽候裁決，並未逾越舉發通
    知單所指定應到案「95年6 月7 日」之期限，依據修正施行
    前違反道路交通管理事件統一裁罰基準表，違反事件「使用
    他車牌照行駛者」，違規車種類別「營業汽車」，期限內繳
    納或到案聽候裁決者，應處罰鍰5,000 元並吊銷牌照。今原
    處分機關於95年6 月2 日裁決之「罰鍰10,000元，並牌照吊
    銷」，與上開統一裁罰基準表之規定不符者，應予更正，故
    原處分機關同意變更95年6 月2 日壢監裁字第裁53-Z000000
    00號裁決書之處分，改處「罰鍰5,000 元，並牌照吊銷」，
    異議人得持原繳罰鍰10,000元之收據正本、原處分機關95年
    6 月20日竹監壢字第0950013371號函、公司及負責人印鑑及
    營利事業登記證影本，向原處分機關退還溢繳之罰鍰5,000
    元乙節，業據原處分機關函覆本院在案，此有交通部公路總
    局新竹區監理所中壢監理站95年6 月20日竹監壢字第095001
    3371號函暨所附移送書、裁決書送達證書上開舉發通知單、
    拖車車籍查詢資料各1 份在卷可參。從而，異議人就此所為
    辯述之詞，核與事實相符，應值採信。
  (三)綜此，異議人所有之上開曳引車於上開時地之違規事實明確
    ，異議人並於上開舉發通知單所載應到案期限內，到案聽候
    裁決，原處分機關本應依修正施行前違反道路交通管理事件
    統一裁罰標準表裁處罰鍰5,000 元，並牌照吊銷之處分，惟
    原處分機關竟予裁處罰鍰10,000元，並牌照吊銷云云，即有
    不當之處，異議人就此聲明異議表示不服，即有理由。
五、綜上所述，原處分機關認異議人有前述違規情事，而依修正
    施行前道路交通管理處罰條例第十二條第一項第五款、第二
    項規定，裁處異議人罰鍰10,000元，並牌照吊銷之處分，既
    有上開經本院認定有所違誤之處，本件異議人執詞提出異議
    ，即有理由，應由本院將原處分撤銷，並依修正施行前道路
    交通管理處罰條例第十二條第一項第五款、第二項規定，及
    95年6 月30日交通部交路字第0950085038號、內政部臺內警
    字第0950870865號令修正發布前之修正施行前違反道路交通
    管理事件統一裁罰基準表之規定，諭知如主文第2 項之處分
    ，以資適法。
六、據上論斷，應依道路交通管理處罰條例第八十七條第二項，
    道路交通案件處理辦法第二十條前段，裁定如主文。
中    華    民    國    95    年    7     月    31    日
                    交通法庭  法  官  胡芷瑜
以上正本證明與原本無異。
如不服本裁定，應於裁定送達後5 日內向本院提出抗告狀。
                              書記官  李珈慧
中    華    民    國    95    年    7     月    31    日


司法院資訊處製作；財團法人民間司法改革基金會備份。
